【裁判字號】    95,易,444
【裁判日期】    951108
【裁判案由】    詐欺
【裁判全文】
臺灣臺南地方法院刑事判決               95年度易字第444號
公  訴  人  臺灣臺南地方法院檢察署檢察官
被      告  甲○○
選任辯護人  歐陽志宏律師
            黃正男律師
上列被告因詐欺案件，經檢察官提起公訴（93年度偵緝字第1246號）
，本院判決如下：
    主  文
甲○○連續意圖為自己不法之所有，以詐術使人將本人之物交付
，處有期徒刑壹年。
    事  實
一、甲○○於民國89年3月間，在臺南市○○路○段436號其開設
    之士享中古車行向丙○○、乙○○表示中古汽車買賣獲利甚
    鉅，遊說兩人合夥投資其所經營號之士亨中古汽車商行，約
    定由甲○○負責合夥購入中古車，並將合夥買入車輛登記於
    乙○○名下，甲○○則按件書立切結，記明買入之車種、廠
    牌、車牌號碼與價款，賣出所得由雙方均分，虧損則由甲○○獨自承擔，詎甲○○竟意圖為自己不法所有，基於概括犯
    意，自89年4月間起至90年1月間止，連續書立附表1至8所示
    之不實切結書8紙，向丙○○與乙○○佯稱購入附表所示之
    中古車8輛，陷丙○○、乙○○等於錯誤，不疑有他，先後
    交付附表所示之價款，共新臺幣（下同）0000000元，嗣於
    90 年1月間丙○○與乙○○得知車行內之中古車係同行以委
    託方式代為停放展售，並非實際購入，始知受騙。
二、案經丙○○、乙○○告訴偵查後提起公訴。
    理  由
一、訊據被告甲○○矢口否認有何詐欺犯行，辯稱：「有部分車
    不是如此，我開那店之前，我已開一年多，丙○○來買車，
    看我這樣做，他也要加入，我之前有一些寄賣的，丙○○加
    入後才用買進來的方式，乙○○我也不認識，買進來的車子
    要過戶給乙○○，丙○○剛才說的100萬元是因為我快要支
    撐，叫我趕快還給他，我才開我父親支票，100萬元是還車
    行投資的錢，我總共欠他的總金額沒有那麼多。」、「切結
    書共8紙與汽機車過戶登記書資料8份裡面有幾台我賣掉，錢
    有給告訴人，但沒有收據，有賣掉的包括車牌Ｊ４─4558、
    Ｓ3─8811，其他的不記得了。」、「李宋賢很早就跟我配
    合，他車子有寄放我那裡賣，告訴人說我詐欺，我沒有詐欺
    ，我們配合一、二年時間，車子是一台一台進來，我是後來
    週轉不靈，我不是有意詐騙被告。」云云。並委由辯護人到
    庭辯稱：「本件公訴意旨認定被告涉犯詐欺罪嫌，是以起訴
    書所附8台車子沒有過戶，其中有1台車子過戶李宋賢名下，
    另外7台車子證據不明，不足以證明被告有詐欺事實，李宋
    賢那台寄賣車子也僅28萬多元，被告也還了80多萬元，告訴
    人是以13台車輛告訴，其中5台車輛檢察官也認定沒有詐欺
    ，起訴書附表所載8台車子也只能認定是投資款的民事糾紛
    ，被告並沒有使用詐術使告訴人陷於錯誤」云云。
    經查：
  (一)上開犯罪事實，業據被害人丙○○於偵查中具結指訴甚詳（
    參見93年偵緝1246號卷第146─160頁，且其證詞無不可信之
    情況，得為證據）而被告於偵查中自白「我車行買斷部分之
    車子是登記到私人名下，丙○○給我的部份，我是登記在乙○○名下；若是寄賣的就是原車主名字並未辦理過戶。」等
    情（同上揭偵卷第156頁），且對於確有出具附表所示之八
    紙切結書向告訴人丙○○等收取附表所示之價款等情亦不爭
    執。又經檢察官向交通部公路總局嘉義區監理所臺南監理站
    函調附表所示之自用小客車異動歷史查詢單及過戶登記書影
    本結果，附表所示之八輛自用小客車均未曾過戶在告訴人乙○○之名下等情。有交通部公路總局嘉義區監理所臺南監理
    站94年1月19日嘉監南第0940001211號函復之附表所示之自
    用小客車異動歷史查詢單及過戶登記書影本八紙可證（見同
    上揭偵查卷第29─114頁）。是以，本件依被告上開自白，
    可見該八輛自用小客車應係他人所寄賣而非被告所買斷。既
    非被告所買斷即不得出具切結書向告訴人丙○○與乙○○收
    取合買車輛之價金；詎料被告竟出具切結書八紙向告訴人取
    款。其有以不實之切結書向告訴人詐取價款之犯意至明。而
    該八輛車既非被告所買入，自無可能轉售得款交給告訴人等
    。是以，告訴人丙○○指訴被告係以不實之切結書向其等收
    取如附表所示合買車輛之價款。事後即未償還價款且避不見
    面等情。核與其在本院審理中證稱：起訴書所載八台車沒過
    戶給乙○○賣掉車子也沒有錢分給乙○○等情相符（見本院
    審判筆錄第10頁），其所證即無不實。
  (二)參之證人李宋賢於偵查中到庭結證稱；Ｓ─8143號自用小客
    車（即附表編號四）我可確定是寄賣的等情（見同上揭偵查
    卷第147頁）。又證稱：我寄賣的車不會登記在乙○○名下
    ，ＶＯ─8197號自用小客車（即附表編號三）是我公司所買
    斷登記在我名下等情（同上偵查卷第165頁）。益足認附表
    所示之自用小客車八輛確係他人所寄賣而非被告為士享車行
    所買入。
  (三)被告雖辯稱附表所示之自用小客車八輛伊部分已出售，並有
    把所出售所得之價金交付給告訴人等二人，伊有付款給告訴
    人之支票存根可證云云。惟查，經本院諭知被告於準備期日
    或審理期日中提出其所稱付款支票之票根，以供證明其付款
    之事實。但被告始終未能提出相關之票根以供認定。反之，
    經本院依被告之聲請，諭知告訴人丙○○提出被告交付之支
    票資料，告訴人丙○○即提出金額各為十五萬元、二十五萬
    元與三百萬元，發票人吳登然，付款銀行為台北國際商業銀
    行之支票影本及退票理由單。是可認被告非但無法自行提出
    其付款之相關票證，即以其父吳登然之名義所簽發交付給告
    訴人之支票三紙，亦均遭退票而未獲付款。足見被告所辯均
    屬空泛無據，顯係卸責之詞。被告又委由辯護人提出中華郵
    政股份有限公司94年11月14日、15日、95年1月20日分別清
    償告訴人丙○○三萬元、一萬元及一萬五千元之交易明細表
    等附卷，以證明其有清償之誠意。但以被告向告訴人所收取
    之價款達一百七十六萬二千元。於事後僅清償此五萬五千元
    ，數額相去懸殊，仍難免其詐欺之罪責。
  (四)綜上，本案事證明確，被告犯行已堪認定，應依法論科。
二、又被告行為後，刑法第56條連續犯之規定，業於94年2月2日
    修正公布刪除，並於95年7月1日施行，則被告之犯行，因行
    為後新法業已刪除連續犯之規定，此刪除雖非犯罪構成要件
    之變更，但顯已影響行為人刑罰之法律效果，自屬法律有變
    更，依新法第2條第1項規定，比較新、舊法結果，仍應適用
    較有利於被告之行為時法律即舊法論以連續犯（最高法院95
    年第8次刑事庭會議決議參照）。
三、核被告所為，係犯刑法第三百三十九條第一項詐欺取財罪。
    其先後多次犯行，時間緊接，犯罪構成要件相同，顯均係基
    於概括之犯意反覆為之，應依連續犯之規定論以一罪並加重
    其刑。爰審酌被告利用好友至情，誘使合夥汽車生意，竟未
    盡忠所託，圖謀不臧，騙取朋友價款達一百七十六萬二千元
    之動機、目的及手段，迄今未與告訴人和解，犯後否認犯罪
    ，一再以不實之事裝傻矇混，使法院行無益之調查，態度不
    佳，且前因侵占案判刑確定緩刑中，素行不佳等一切情狀，
    量處如主文所示之刑，以資懲儆。
據上論斷，應依刑事訴訟法第二百九十九條第一項前段，刑法第
五十六條（修正前）、第三百三十九條第一項，判決如主文。
本案經檢察官丁○○到庭執行職務。
中    華    民    國    95    年    11    月    8    日
                  刑事第九庭    審判長法  官  楊清安
                                      法  官  卓穎毓
                                      法  官  朱中和
以上正本證明與原本無異。
如不服本判決，應於判決送達後十日內，向本院提出上訴狀。（
應附繕本）
                                      書記官  陳著振
中    華    民    國    95    年    11    月    10    日
附錄本判決論罪科刑法條：
刑法第三百三十九條第一項：
意圖為自己或第三人不法之所有，以詐術使人將本人或第三人之
物交付者，處五年以下有期徒刑、拘役或科或併科一千元以下罰
金。
附表：
┌──┬────┬────────────┬─────────────────┐
│    │        │      切結書            │       監理站車籍登記資料         │
│編號│車牌號碼├─────┬──────┼───┬──────┬──────┤
│    │        │偽稱之價款│  切結時間  │新車主│  異動時間  │經手車行    │
├──┼────┼─────┼──────┼───┼──────┼──────┤
│1   │D3－0930│369000元  │89年4月10日 │黃勝全│89年4月6日  │崇仁汽車商行│
├──┼────┼─────┼──────┼───┼──────┼──────┤
│2   │N7－0947│470000元  │89年4月26日 │曾順利│89年4月21日 │崇仁汽車商行│
├──┼────┼─────┼──────┼───┼──────┼──────┤
│3   │VO－8197│320000元  │89年6月24日 │李宋賢│89年4月11日 │南振汽車商行│
├──┼────┼─────┼──────┼───┼──────┼──────┤
│4   │S4－8143│285000元  │89年10月12日│李宋賢│89年9月26日 │南振汽車商行│
├──┼────┼─────┼──────┼───┼──────┼──────┤
│5   │YO－7135│160000元  │89年11月13日│吳昇隆│89年10月17日│南振汽車商行│
├──┼────┼─────┼──────┼───┼──────┼──────┤
│6   │UG－2532│70000元   │90年1月11日 │郭太寶│90年2月12日 │            │
├──┼────┼─────┼──────┼───┼──────┼──────┤
│7   │SU－2627│28000元   │90年1月17日 │陳泰源│90年1月20日 │崇仁汽車商行│
├──┼────┼─────┼──────┼───┼──────┼──────┤
│8   │DW－4687│60000元   │90年1月17日 │高國正│89年12月30日│            │
│    │        │          │            │陳美如│90年2月2日  │崇仁汽車商行│
└──┴────┴─────┴──────┴───┴──────┴──────┘


司法院資訊處製作；財團法人民間司法改革基金會備份。
